【裁判字號】    90,上易,1619
【裁判日期】    901113
【裁判案由】    侵占
【裁判全文】
臺灣高等法院臺南分院刑事判決          九十年度上易字第一六一九號       Ｃ
      上  訴  人
      即  被  告  甲  ○  ○
右上訴人因侵占案件，不服臺灣臺南地方法院九十年度易字第一六四七號中華民國九
十年八月三十一日第一審判決（起訴案號：臺灣臺南地方法院檢察署九十年度偵緝字
第二六○號），提起上訴，本院判決如左：
      主      文
原判決撤銷。
甲○○意圖為自己不法之所有，而侵占自己持有他人之物，累犯，處有期徒刑伍月，
如易科罰金以佰元折算壹日。
      事      實
一、甲○○於民國八十三年間，因侵占罪，經台灣板橋地方法院判處有期徒刑八月確
    定，於八十四年四月十二日執行完畢，猶不知悔改，竟意圖為自己不法之所有，
    於八十七年四月四日，向佰佶交通股份有限公司（下稱佰佶交通公司）租用紐西
    蘭ＴＣ─二０００型無線電車台機一組，裝置於其所駕駛之車牌號碼Ｕ八─九二
    九號營業小客車上，租期至八十八年四月四日止，每月租金新台幣（下同）二千
    元，詎甲○○自八十七年十二月起即未繳租金，且意圖為自己不法之所有，將該
    無線電車台機據為己有，迄今仍不返還。
二、案經佰佶交通公司代表人鄧博仁訴請台灣台南地方法院檢察署檢察官偵查起訴。
      理      由
一、訊之上訴人即被告甲○○坦承向佰佶交通公司租用無線電車台機一組未還，惟否
    認有何侵占故意，辯稱：伊委請朋友將該車台機拿去給佰佶公司，惟因該公司要
    向伊多收二千多元，故當時未談成和解，然於九十年八月二十七日已和解等語。
二、經查：被告向佰佶公司租用無線電車台機一組，不僅被告坦承明確，核與佰佶交
    通公司代表人鄧博仁指訴之情節相符，並有租用合約書、保管切結書及存證信函
    各一紙在卷可稽。被告自八十七年十二月起即未繳租金，其於租約存續期間既無
    法續繳租金，復不將機台繳回，且租約屆滿仍未將車台機返還，其縱曾請朋友將
    機台返還，惟在出租人未收受之情形，亦未將機台提存，顯無返還之意，其有將
    該物據為己有之犯意，實可認定，雖被告於九十年八月二十七日與告訴人代表人
    和解賠償損害九萬六千元，以分期付款方式給付，惟侵占罪係即成犯，仍無礙於
    侵占之事實。事證已臻明確，被告犯行堪予認定。
三、核被告意圖為自己不法之所有，而侵占自己持有他人之物，所為係犯刑法第三百
    三十五條第一項之罪。又被告甲○○於八十三年間，因侵占罪，經台灣板橋地方
    法院判處有期徒刑八月確定，於八十四年四月十二日執行完畢，其於五年內再犯
    有期徒刑以上刑之本罪，為累犯，應依法加重其刑。
四、原審以被告罪證明確，予以論罪科刑，固非無見，惟查：
（一）被告於原審法院九十年八月二十一日本件言詞辯論後，同年月三十一日判決前
      之九十年八月二十七日已與告訴人成立和解，有和解書乙紙附卷可按，乃原審
      未及審酌，尚有未洽。
（二）又被告所犯侵占罪係即成犯，已如前述，其犯罪時間係在八十七年十二月，刑
      法第四十一條已於九十年一月十二日修正施行，依修正前刑法第四十一條規定
      ：「犯最重本刑為三年以下有期徒刑以下之刑之罪，而受六月以下有期徒刑或
      拘役之宣告，因身體、教育、職業或家庭之關係，執行顯有困難，得以一元以
      下三元以下折算一日，易科罰金。」而修正後之該條第一項規定：「犯最重本
      刑為五年以下有期徒刑以下之刑之罪，而受六個月以下有期徒刑或拘役之宣告
      ，因身體、教育、職業、家庭之關係或其他正當事由，執行顯有困難者，得以
      一元以上三元以下折算一日，易科罰金。但確因不執行所宣告之刑，難收矯正
      之效，或難以維持法秩序者，不在此限。」被告行為後，法律已修正變更，而
      依修正後之刑法第四十一條第一項前段規定，已將得易科罰金之範圍擴大適用
      ，經比較新舊法結果，以新法較有利於被告，依刑法第二條第一項前段之規定
      ，應適用裁判時之法律，即依修正後刑法第四十一條第一項前段之規定，乃原
      審未予比較新舊法之適用，亦有未洽，被告上訴意旨，仍執陳詞，否認犯罪，
      固均無理由，惟原判決既有可議，仍應由本院予以撤銷改判，爰審酌被告之品
      行、犯罪動機、目的、手段、所生危害及犯後之態度等一切情狀，量處被告以
      有期徒刑五月，並諭知易科罰金之折算標準，以資懲儆。
據上論結，應依刑事訴訟法第三百六十九條第一項前段、第三百六十四條、第二百九
十九條第一項前段、刑法第二條第一項前段、第三百三十五條第一項、第四十七條、
第四十一條第一項前段，修正後刑法第四十一條第一項前段，罰金罰鍰提高標準條例
第一條前段、第二條，判決如主文。
本案經檢察官邱克斌到庭執行職務。
中    華    民    國      九十      年      十一      月      十三      日
                                  臺灣高等法院臺南分院刑事第六庭
                                      審判長法官  楊    明    章
                                            法官  顏    基    典
                                            法官  徐    宏    志
右正本證明與原本無異。
不得上訴。
                                      法院書記官  李    梅    菊
中    華    民    國      九十      年      十一      月     十四       日
附錄法條：
刑法第三百三十五條第一項：意圖為自己或第三人不法之所有，而侵占自己持有他人
                          之物者，處五年以下有期徒刑、拘役或科或併科一千元
                          以下罰金。


司法院資訊處製作；財團法人民間司法改革基金會備份。
